【裁判字號】    97,消債更,151
【裁判日期】    971222
【裁判案由】    更生
【裁判全文】
臺灣桃園地方法院民事裁定           97年度消債更字第151號
聲  請  人
即 債務 人  甲○○
上列當事人因消費者債務清理事件聲請更生與保全處分，本院裁
定如下：
    主  文
更生及保全處分之聲請均駁回。
聲請費用由聲請人負擔。
    理  由
一、按債務人與金融機構協商成立者，不得聲請更生或清算，但
    因不可歸責於己之事由，致履行顯有重大困難者，不在此限
    。本條例施行前，債務人依金融主管機關協調成立之中華民
    國銀行公會會員辦理消費金融案件無擔保債務協商機制與金
    融機構成立之協商，準用前項之規定，消費者債務清理條例
    第151 條第5 項、第6 項分別定有明文。依其立法理由可知
    ，債務人與金融機構協商方案成立後，即應由債務人按其協
    商條件履行，蓋該債務清償方案既係經當事人行使程序選擇
    權所為之債務清理契約，債務人即應受該成立之協議所拘束
    ，須於其後發生情事變更或履行困難、履行不能之情形，而
    不可歸責於債務人，債務人始能聲請更生或清算。此項規定
    旨在避免債務人任意毀諾，濫用消費者債務清理條例所規定
    之更生或清算的債務清理程序。再按債務人不能清償債務或
    有不能清償之虞者，得依本條例所定更生或清算程序，清理
    其債務，消費者債務清理條例第3 條亦規定甚明，故債務人
    聲請更生或清算，尚須符合不能清償債務或有不能清償之虞
    之要件，此觀諸該條文之規定甚明。又按聲請更生或清算不
    合程式或不備其他要件者，法院應以裁定駁回之，復為同條
    例第8 條前段所明定，準此，本件債務人聲請更生應符合上
    開要件，若不符合，本院自應駁回其聲請。
二、本件聲請更生意旨略以：聲請人負欠金融機構債務合計達新
    臺幣（下同）4,743,077 元，又其每月薪資約為32,000元，
    而根據其於95年間與最大債權銀行台新國際商業銀行（以下
    簡稱台新銀行）所簽署之無擔保債務協商協議書內容，每月
    應繳納之協商金額為25,434元，以聲請人收入繳納上開協商
    金額後，實無法支應個人生活開銷；又自97年1 月以來，聲
    請人每月薪資降為30,000元，故聲請人於97年1 月實因不得
    已毀諾而未繳款。聲請人無擔保或無優先權之債務總額未逾
    1,200 萬元，復未經法院裁定開始更生、清算程序或宣告破
    產，爰向本院聲請更生等語。
三、經查:
(一)本件聲請人曾於95年間參加中華民國銀行公會會員辦理消費
    金融案件之債務協商機制，與最大債權金融機構銀行達成協
    商，雙方約定聲請人每月須清償25,434元，而聲請人原均還
    款正常，迨至97年1 月間聲請人即未再依約繳款而毀諾之事
    實，業據聲請人提出無擔保債務還款計畫影本等為證，且據
    台新銀行人員到庭陳明綦詳，堪認屬實。
(二)聲請人雖稱其受僱於群鹿企業股份有限公司，原每月薪資約
    為32,000元，然自97年1月以來，薪資降為30,000元云云。
    惟依聲請人所提出之勞工保險卡，其勞保之月投保薪資仍為
    33,300元，且由聲請人所提出之薪資單所示，聲請人之薪資
    於97年1 月應為33,652元（註：應加回其預支薪資3,700 元
    、並加計尾牙代金700 元、中夜班夜點代金625 元、教育津
    貼2,000 元，且此金額已扣除勞健保費用）、於97年3 月則
    為34,955元（註：應加回其預支薪資3,000 元、並加計中夜
    班夜點代金650 元、教育津貼2,000 元，且此金額已扣除勞
    健保費用）。又本院依職權函詢群鹿企業股份有限公司，據
    該公司函覆投保薪資係以應發金額平均三個月為投保薪資，
    聲請人之薪資平均應發金額在31,801元至33,300元之間，故
    足見聲請人陳稱其自97年1 月以來，薪資降為30,000元云云
    ，顯有不實。又聲請人雖稱其於97年1 月係因履行困難而毀
    諾云云，惟查，97年1 月聲請人除領有每月薪資外，衡情其
    應尚領有前一年度之年終獎金（農曆除夕為97年2 月6 日）
    ，而依聲請人所提出之薪資存摺影本內容顯示，聲請人於97
    年2 月3 日存款尚餘45,657元，自97年2 月4 日至97年2 月
    29 日 期間聲請人之存摺餘額均在28,000元以上，則聲請人
    稱其在97年1 月間履行上開協商債務25,434元有困難云云，
    顯不足採。
(三)按債務人經法院通知，無正當理由不到場，或到場而不為真
    實之陳述，或拒絕提出關係文件或為財產變動狀況之報告，
    應駁回其更生之聲請，消費者債務清理條例第46條第3款定
    有明文。本件聲請人於本院97年8月29日訊問時，聲稱其每
    月薪資僅實拿29,000多元（未將其公司額外給予之代金、津
    貼向本院據實陳報），此與本院前述調查之事實不符，所述
    顯有不實；且聲請人復稱因其兄丙○○為其還債200 萬元，
    故其尚積欠其兄200 萬元，其自4 年前就每月返還其兄11,0
    00元云云，完全未舉證以實其說，本院當庭命其於10日內補
    正其兄為其還款200 萬元之匯款紀錄證明，惟聲請人並未遵
    期提出相關資料，本院再於97年12月11日通知聲請人應攜丙
    ○○為其代償200 萬元之證明到庭，並偕其兄丙○○到庭說
    明上開債權之存在，該開庭通知書已於97年12月3 日合法送
    達聲請人，惟聲請人於97年12月11日無正當理由不到場，亦
    拒絕提出關係文件，使本院無從調查其上開債權之真偽，是
    依消費者債務清理條例第46條第3 款之規定，自應駁回其更
    生之聲請。
(四)按消費者債務清理條例之更生程序係為保護有更生誠意之債
    務人而設，若債務人欠缺清理債務之誠意，自無加以保護之
    必要。本件聲請人於97年1 月毀諾時其薪資收入並無減少，
    且依其存摺存款顯示，其於97年2 月3 日存款尚餘45,657元
    ，自97年2 月4 日至97年2 月29日期間，其存摺餘額亦均在
    28,000元以上，實難認其履行前開協商之金額有何困難；且
    債權人台新銀行現復另行提供180 期、0 利率、每月清償約
    15,000元之個別協商一致性清償方案，以聲請人有穩定薪資
    收入、其月收入達3 萬餘元之情形觀之，如其接受該方案每
    月清償15,000元，每月尚可剩餘15,000元以上可供生活開支
    之用，依該清償方案日後亦可將債務清償完畢，並非不能清
    償。惟聲請人毫不考慮而拒絕為一致性協商，聲稱須償還積
    欠其兄之債務，怕公司不穩定云云，然聲請人稱積欠其兄
    200 萬元，其自4 年前就每月返還其兄11,000 元 云云，完
    全未舉證以實其說，其所述是否屬實，即值堪疑；況聲請人
    之兄既與無擔保金融機構同屬一般債權人，即應就聲請人之
    全部資產與各該無擔保之金融機構公平受償，無獨厚其兄而
    排除其他債權人按債權金額比例平均受償之理。再聲請人雖
    狀稱須扶養其母親乙○○○云云，惟聲請人之母，應以不能
    維持生活為限，始需受聲請人扶養。而查聲請人之母名下有
    房屋1 間、土地7 筆、且其於96年度領有薪資所得243,600
    元、聲請人於庭訊時亦曾自承其無須扶養其母，故聲請人之
    母亦無受聲請人扶養之必要。縱上，聲請人不實低報其月薪
    資收入，於97年12月11日無正當理由不到庭陳述，亦拒絕提
    出關係文件以證明其所稱民間債權之真偽，堪認聲請人毫無
    清理債務之誠意，自無加以保護必要，爰依消費者債務清理
    條例第151 條第5 項、第6 項、第3 條、第46條第3 款之規
    定，駁回其聲請。
四、本件更生之聲請既經駁回，其保全處分之請求，已無必要，
    應併予駁回之。
中    華    民    國    97    年    12    月    22    日
                          民事第三庭法  官  林曉芳
以上正本係照原本作成
如不服本裁定，應於裁定送達後10日內，以書狀向本院提出抗告
，並繳納抗告費新臺幣1千元
中    華    民    國    97    年    12    月    22    日
                                    書記官  邱飛鳴


司法院資訊處製作；財團法人民間司法改革基金會備份。
